【裁判字號】    98,消債抗,144
【裁判日期】    980527
【裁判案由】    更生事件
【裁判全文】
臺灣板橋地方法院民事裁定           98年度消債抗字第144號
抗  告  人  甲○○
代  理  人  陳昭全律師
上列抗告人因消費者債務清理條例事件，聲請更生，對中華民國
98年4月22日本院97年度消債更字第1977號裁定提起抗告，本院
裁定如下：
    主  文
抗告駁回。
抗告程序費用新臺幣壹仟元由抗告人負擔。
    理  由
一、本件抗告意旨略以：抗告人之所得稅清單年度所得總額平均
    後，雖可算出每月收入有新台幣（下同）6 萬餘元，然此係
    加計年終獎金所得之結果，實際上抗告人每月實領薪資僅有
    4 萬餘元，此有抗告人之薪資條可得知，又自97年8 月起抗
    告人每月薪資及97年度之年終獎金皆遭法院扣薪三分之一，
    因此抗告人每月僅領取33 ,822 元；抗告人父母名下雖有其
    財產，惟母親名下之房屋係自行居住，而汽車提供抗告人上
    、下班使用，另父親名下不動產亦於10年前已售出，父母名
    下財產均無法變賣而換取現金，抗告人每月確實有扶養父母
    之必要，並按月扶養父母各3,000 元，以抗告人之每月收入
    約33,822元，扣除每月必要生活支出19,658元，再扣除扶養
    費用6,000 元後，僅剩餘14,164元，已不足支付協商金額16
    ,613 元 ，爰提起抗告，請求將原裁定廢棄等語。
二、按債務人與金融機構協商成立者，不得聲請更生或清算，但
    因不可歸責於己之事由，致履行顯有重大困難者，不在此限
    ；本條例施行前，債務人依金融主管機關協調成立之中華民
    國銀行公會會員，辦理消費金融案件無擔保債務協商機制與
    金融機構成立之協商，準用前項之規定，消費者債務清理條
    例第151 條第5 項、第6 項分別定有明文。依其立法理由可
    知，債務清償方案成立後，應由債務人按其條件履行，須於
    其後發生情事變更，在清償期間收入或收益不如預期，致該
    方案履行困難甚或履行不能，因不可歸責於己，始能聲請更
    生或清算，且此項規定旨在避免債務人任意毀諾已成立之協
    商，濫用更生或清算之裁判上債務清理程序，蓋以債務清償
    方案係經當事人行使程序選擇權所為之債務清理契約，債務
    人應受該成立之協議所拘束，故債務人既已與金融機構協商
    成立，如認該協商方案履行有其他不適當情形，仍應再循協
    商途徑謀求解決。次按聲請更生或清算不合程式或不備其他
    要件者，法院應以裁定駁回之，但其情形可以補正者，法院
    應定期間先命補正，同條例第8 條亦有明文規定。
三、查本件抗告人於 95年7月16日參與銀行公會所辦理之債務協
    商機制，與最大債權金融機構台新國際商業銀行（下稱台新
    銀行）債務協商成立，雙方約定分120 期，零利率，抗告人
    應按月繳付16,613元，有協議書及無擔保債務還款計劃影本
    在卷可稽，是本件抗告人須有不可歸責於己致履行顯有重大
    困難之事由時，向本院聲請更生方為適法。經查：
(一)、依抗告人所提出其95年度、96年度所得資料清單（見原審卷
    第11、12頁）所載，其95年度總所得為754,149 元，平均每
    月為62,845元（元以下四捨五入，以下同），96年度總所得
    為813,977 元，平均每月為66,839元，顯見抗告人於協商成
    立後平均每月所得非但未減少，反略有增加，其清償能力應
    無減損之情形。
(二)、抗告人雖主張其95年、96年度所得不包括年終獎金在內，其
    每月實際僅有4萬餘元收入云云 。然所謂年度所得係指所得
    人整年實際上之收入而言，當然包含年終獎金在內，故抗告
    人95年、96年度每月實際上平均所得應為62,845元、66,839
    元無訛。抗告人又主張其薪資遭債權人聲請強制執行而遭扣
    薪三分之一，然抗告人上開薪資，縱使扣除遭債權人聲請強
    制執行所查扣之薪資三分之一後，每月仍有可支配所得分別
    為41,897元、44,559元，並非如其所陳稱每月僅剩有33,822
    元。而抗告人上開每月可支配所得，扣除其每月應繳之協商
    金額16,613元後，抗告人每月尚餘有約25,284元至27,946元
    不等之金額可資運用，顯已超過行政院主計處公佈之97年度
    臺灣省每人每月最低生活費用數額9,829 元，應非不能維持
    抗告人基本生活及其與配偶分擔之一名子女扶養費用；抗告
    人雖主張其每月必要生活支出高達19 ,658 元，然抗告人既
    已負債大於資產，應較一般人更節約支出，抗告人所陳報之
    必要生活費用超過上述每人每月最低生活費用數額者，即屬
    非必要之支出，則抗告人每月可支配所得扣除應繳之協商金
    額後，顯足以維持抗告人基本生活所需，抗告人就上開協商
    還款金額並非無繼續償還之可能；況抗告人係59年7 月4 日
    出生，有其戶籍謄本在卷可稽（見原審卷第7 頁），現年不
    過38歲，尚年輕力富，只要努力開源增加收入，並樽節開支
    ，當可逐月清償其所積欠之債務。
(三)、抗告人雖再主張其每月須支出父母扶養費用共計6,000 元，
    並陳明其母親名下之房屋係自行居住，而汽車提供抗告人上
    、下班使用，另父親名下不動產亦於10年前已售出，其父母
    名下財產均無法變賣而換取現金維持生活，抗告人每月有扶
    養父母之必要云云。惟查，抗告人所陳上述財產使用情形未
    據抗告人提出相關事證以實其說，是其主張是否真實已非無
    疑，退萬步言，縱認抗告人所述其父母名下不動產、汽車之
    使用現況屬實，然依抗告人提出其父李朝全96年度所得資料
    清單所載，該年度利息所得總額為20,575元，按週年利率為
    2%加以換算，則抗告人之父親至少應有存款本金為1,028,75
    0 元（計算式為：20,575÷0.02＝1,028,750） ，是其每月
    至少有85,729元（計算式為：1,028,750 ÷12＝85,729）可
    供支應日常生活所需，顯有相當資力，非不能維持生活之人
    ；又依抗告人提出其母李王美枝96年度所得資料清單所載，
    該年度利息所得總額為48,906元，按週年利率為2%加以換算
    ，則至少應有存款本金為2,445,300 元（計算式為：48,906
     ÷0.02 ＝2,445,300） ，是其每月至少有203,775 元（計
    算式為：2,445,300 ÷12＝203, 775）可供支應日常生活所
    需，亦有相當資力，並無所謂經濟困窘而有受抗告人扶養之
    必要。況抗告人之兄李仁鉉，其96年度收入所得高達160 餘
    萬元，並申報扶養其父李朝全，有李仁鉉96年度所得稅申報
    書可按（見原審卷第135 頁），則抗告人之兄既屬高所得之
    人，顯足以負擔其父母扶養責任，自無由已陷入財務困難之
    抗告人負擔之理。從而，抗告人主張需支付父母扶養費用6,
    000 元部份，並非必要支出，應予剔除，抗告人以此主張因
    需支付扶養費用，導致無力繼續履行協商條件云云，顯不可
    採。
四、綜上，本件抗告人聲請更生，既難認符合消費者債務清理條
    例第151 條第5 項、第6 項之規定，於法自難准許。原審以
    抗告人既曾參與債務協商程序，又核無不可歸責於己之事由
    ，係屬聲請更生之要件不備，且該欠缺又屬無從補正，而駁
    回其更生之聲請，並無違誤。抗告意旨指摘原裁定不當，求
    予廢棄，為無理由，應予駁回。
五、據上論結，本件抗告為無理由，依消費者債務清理條例第15
    條，民事訴訟法第495 條之1 第1 項、第449 條第1 項、第
    95 條 、第78條，裁定如主文。
中    華    民    國    98    年    5     月    27    日
              民事第三庭    審判長法  官  朱耀平
                                  法  官  陳映如
                                  法  官  邱育佩
以上正本證明與原本無異
本裁定不得再抗告
中    華    民    國    98    年    5     月    27    日
                                  書記官  彭麗紅


司法院資訊處製作；財團法人民間司法改革基金會備份。
